臺灣高等法院刑事判決　　　　　　　　93年度上訴字第2454號
上　訴　人
即　被　告　甲○○
選任辯護人　馬在勤律師
上列上訴人因毒品危害防制條例案件，不服臺灣板橋地方法院93
年度訴字第297號，中華民國93年6月30日第一審判決（起訴案號
：臺灣板橋地方法院檢察署92年度毒偵字第12079 號），提起上
訴，本院判決如下：
    主  文
原判決撤銷。
甲○○無罪。
    理  由
一、公訴意旨以：被告甲○○明知MDMA （俗稱搖頭丸）與K他命
    ，業經公告為毒品危害防制條例所列管之第二級毒品、第三
    級毒品，意圖營利，販賣第二級毒品MDMA與第三級毒品K 他
    命之犯意，於民國92年6 月17日晚間23時許，在台北縣板橋
    市總動員KTV 前，向綽號「可樂」不詳年籍之女子，以搖頭
    丸一顆新台幣（以下同）二百元、K 他命每瓶七百元之價格
    購入，再至桃園各地舞廳，將所購買之前開毒品，以搖頭丸
    一顆二百元至二百五十元、K 他命每瓶七百元至八百元之價
    格販賣予不特定之人牟利。嗣於92年6月18日0時30分許，為
    警在板橋市○○○路6號錢櫃KTV前查獲，並扣得MDMA六十六
    顆、與K 他命八瓶、塑膠分裝袋九十四個。因認被告涉有毒
    品危害防制條例第4 條第2項、第3項之販賣第二級毒品、第
    三級毒品罪嫌。
二、按犯罪事實應依認定，無證據不能認定其犯罪事實，又被告
    或共犯之自白，不得作為有罪判決之唯一證據，仍應調查其
    他必要之證據，以察其是否與事實相符，刑事訴訟法第154
    條第2項、第156 條第2項分別定有明文，又依最高法院29年
    上字第3105號判例所示：「刑事訴訟法上所謂認定犯罪事實
    之證據，係指足以認定被告確有犯罪行為之積極證據而言，
    該項證據自須適合於被告犯罪事實之認定，始得採為斷罪資
    料」，如積極證據不足以證明被告犯罪，即應為無罪之判決
    。
三、本件檢察官認被告涉有上開犯行，無非以：(一)被告於警詢、
    檢察官偵查中之自白；(二)扣案毒品；(三)內政部警政署毒品鑑
    定書等為其論據，訊據上訴人即被告堅決否認有上開販賣毒
    品犯行，辯稱：伊有施用毒品並沒有販賣毒品，在警詢中因
    伊有施用毒品且警察又大小聲，也有打伊，伊害怕才承認，
    事實上伊未販賣毒品云云。經查：
  (一)按「被告之自白，非出於強暴、脅迫、利誘、詐欺、違法羈
    押或其他不正之方法，且與事實相符者，得為證據，刑事訴
    訟法第一百五十六條第一項定有明文。同法第一百條之一第
    一項前段關於訊問被告，應全程連續錄音，必要時並應全程
    連續錄影之規定，旨在輔助筆錄之不足，並擔保被告陳述之
    任意性。苟被告之自白確係出於自由意志，且其自白之陳述
    與事實相符，縱令警局或檢察官事後無法提出對其訊問之錄
    音或錄影帶以供法院勘驗比對，仍不得遽指警局或偵查筆錄
    不具證據能力。本件上訴人於警訊及檢察官偵查中之自白，
    雖已查無全程連續錄音之錄音帶，惟係上訴人自由意志下所
    為之供述，且與事實相符，應具證據能力。」最高法院著有
    93年台上字第1074號裁判意旨可資參照。查本件被告於92年
    6 月18日警訊筆錄中自白販賣毒品犯行，嗣被告於原審準備
    程序中推翻警訊中不利於己之供述，並辯稱受到警方之壓力
    ，有警察出手打伊，方才承認販賣毒品等語。經原審勘驗該
    警詢錄音帶，因錄音帶雜音太大，無法聽取任何錄音內容，
    此有勘驗筆錄一紙附卷可稽。惟被告既已於警詢筆錄簽名捺
    印，警詢中亦供稱身上所受的傷係警方要查伊時因為一時緊
    張，要逃時與警察發生拉扯在地上翻滾所致。旋並於內勤檢
    察官偵訊時經檢察官詢以警詢中所供是否實在時，被告答稱
    警詢中所供之實在性，筆錄係看過才簽名等語（見偵查卷，
    18頁），且被告於偵查中經檢察官兩度偵訊，均未提出刑求
    之抗辯，待於原審準備程序中始行提出此項抗辯，其真實性
    自堪存疑。參以被告於原審準備程序中稱：「我因之前有施
    用毒品，警察又對我大小聲，也有打我，我很怕，我因有吸
    毒意識不清楚，迷迷糊糊的就承認了」，一方面主張警方刑
    求，筆錄內容欠缺任意性，一方面又主張施用毒品迷迷糊糊
    承認，二者亦相矛盾，顯見被告於原審準備程序之刑求抗辯
    不足採信，參諸前揭說明，被告抗辯警詢自白之任意性，要
    屬無足採信，其警詢之自白係出於任意性，應無疑義，自有
    證據能力。
  (二)被告經警查獲時，扣得之綠色藥錠十五顆（總淨重4.65公克
    ）、黃色藥錠二十五顆（總淨重7.25公克）、翠綠色藥錠二
    十六顆（總淨重7.8公克）及瓶裝物八瓶（總淨重6.09 公克
    ），經內政部警政署刑事警察局以氣相層析質譜分析法及核
    磁共振分析法鑑驗結果，確認藥錠及瓶裝物分別含有第二級
    毒品MDMA及第三級毒品K 他命成分，有內政部警政署刑事警
    察局92年9 月30日刑鑑字第0920161115號鑑驗通知書一份附
    卷可稽，並有上揭數量之第二級毒品MDMA、第三級毒品K 他
    命及分裝袋九十四個扣案可資佐證，故此一事實應堪認定。
  (三)至被告持有上開之目的為何，被告於警詢中供述：「（當場
    為警察查獲之物係何人所有？有何用途？有無販賣行為？你
    以何代價販賣？）... 一顆搖頭丸新台幣二百元至三百元間
    、K他命一瓶八百元販賣給別人」，「（你將搖頭丸、K他命
    販售給何人？）不一定，沒有特定對象，在桃園舞廳裡有人
    要買就賣給他」，「（你被警方查獲的搖頭丸、K 他命等物
    向何人購買？如何聯絡？）我不知道他的姓名年籍，只知道
    他叫『可樂』，我無法連絡他，每次都是他向我連絡，他約
    我見面我都是到台北縣板橋市總動員KTV 前搖頭丸一顆二百
    購買以二百五十元賣出，K 他命一瓶以七百元購買以八、九
    百元不特定之代價賣出」，「（你有無販賣搖頭丸或K 他命
    ？）有」，「（你為何持搖頭丸、K他命至板橋市○○○路6
    號用意何在？）我打算販賣給不特定人」（見偵查卷7至9頁
    ），由以上警詢筆錄觀之，被告雖然自白販賣毒品MDMA、K
    他命，然並無販賣之對象，僅泛稱不特定人云云，故其自白
    尚屬不明確。
  (四)嗣內勤檢察官偵查中，被告供述：「（有否販賣毒品？）是
    我朋友叫我給他，我也沒跟他拿錢」，「（是否承認拿毒品
    給別人？）有，K 他命、搖頭丸都有」，「（拿給何人施用
    ？）我不知那人是誰」，「（警訊為何承認有販賣？）（不
    語）」，「（搖頭丸如何賣？K 他命？）每顆以二百元至三
    百五十元賣出。K 他命每罐七百、八百元」，「（自何時開
    始賣？賣給幾人？）最近才開始，在桃園的舞廳賣，有人需
    要就給他們」，「（賣了幾次？）（不語）」（見偵查卷17
    至18頁），由以上偵查中所言，或言轉讓毒品或言販賣毒品
    ，前後不一致，且販賣毒品之對象亦不知何人。
  (五)由以上被告於警詢、偵查中所供，固有販賣毒品之自白，惟
    被告之自白不得為認定犯罪事實之唯一證據，仍應調查其他
    證據，足以佐證被告之自白與事實相符始得據為被告有罪之
    認定，被告之上開自白均無販賣毒品之對象可供查證，故被
    告「賣出毒品」一節並無積極事實可以佐證。至被告為警查
    獲時，亦扣得毒品MDMA六十六顆、K 他命八瓶，惟依本院向
    行政院衛生署函查一般成人一日服用MDMA及K 他命有無使用
    上限，依衛生署管制藥品管理局以 93 年 12 月 13 日管檢
    字第 0930011748 號函復稱：「三、MDMA 通常使用劑量為
    八十毫克至二百毫克，最常使用劑量在一百毫克至一百五十
    毫克之間；另 Ketamin 於醫療使用上時，以靜脈注射方式
    使用，一般之劑量為體重每公斤一至四點五毫克。四、本局
    尚無上開藥品使用劑量上限之文獻資料，惟有報告顯示，使
    用三百毫克之 MDMA 時，有致死的案例」，由以上函可知，
    至目前並無一般成人一日施用 MDMA 及 K 他命之上限，惟
    依被告所持有之 MDMA 觀之，每顆之重量在 0.29 公克至
    0.31 公克之間，而 K 他命八瓶，合計淨重 6.09 公克，平
    均每瓶淨重 0.76 公克，亦即 760 毫克，惟此並非純質，
    尚有咖啡因等成分（參見前開刑事警察局鑑驗通知書），亦
    即 290 毫克至 310 毫克之間，且其中尚有合成 MDMA 之起
    始物與不純物（其他物質），並非單純之 MDMA ，故被告於
    警訊稱 MDMA 每次使用一顆，K 他命一次吸一點等情，至本
    院審理時稱 24 小時K 他命使用二至三瓶云云，則顯然不實
    ，惟依被告於警訊時所供使用量尚與上開公函所示之內容相
    當，而此等毒品若供被告施用，其數量尚不至過多。
  (六)至原審認被告於警詢或偵查中自白有販賣毒品 MDMA 或K 他
    命一節，係以被告於該等自白中曾經言及將以高於進貨之價
    格出售毒品，因而認定被告有營利之意圖而販入毒品等情，
    惟查被告上開自白，其供述之內容係將出售毒品予不特定人
    時之價格，而該項賣出毒品之自白並無其他證據可以佐證，
    再者，被告該項供述之內容並非其欲以高於購入毒品之價格
    販賣予他人，故亦難據以轉換為被告於販入毒品時，即有營
    利意圖之證據。
  (七)綜上所述，檢察官起訴認被告係販賣第二級毒品 MDMA 及第
    三級毒品 K 他命一節，除被告自白外，並無其他佐證可以
    證明被告有販賣毒品之行為，至扣案之毒品數量並非鉅大，
    且被告確有施用毒品之行為，而經法院裁定觀察、勒戒之處
    分，亦有本院被告全國前案紀錄表在卷可查，故被告所辯扣
    案毒品係供自己施用一節，並非無據，此外本院復查全卷，
    並無其他積極事證，足以證明被告確有檢察官所指之販賣毒
    品犯行。
三、原審就被告論罪科刑，固非無見，惟查，不得以被告之自白
    為認定被告犯罪之唯一證據，刑事訴訟法定有明文，本案查
    獲被告持有毒品，惟依本案警方查獲被告持有毒品之數量，
    尚難認被告係供販賣之用，故不得以本案之毒品即認可以佐
    證被告販賣毒品之自白係事實，原審未予詳查，論以被告販
    賣毒品之罪責尚有未洽，被告上訴否認犯罪指摘原判決不當
    非無理由，應由本院撤銷原判決予以改判被告無罪。至扣案
    毒品係供被告施用，且被告已經法院裁定觀察、勒戒，自應
    由檢察官另行處理，附此敘明。
四、至檢察官另行移送併辦（台灣板橋地方法院檢察署檢察官93
    年度偵字第11801 號）部分，因被告本案部分經本院認未構
    成犯罪，自無從就併辦部分予以審理，此部分應退回檢察官
    另行偵查，附此敘明。
據上論斷，應依刑事訴訟法第 369 條第 1 項前段、第 364 條
、第 301 條第 1 項，判決如主文。
本案經檢察官周誠南到庭執行職務。
中　　華　　民　　國　　94　　年　　5 　　月　　11　　日
　　　　　　　　　刑事第七庭審判長法　官　蔡秀雄
                                　法　官　蘇素娥
　                              　法　官  周占春
以上正本證明與原本無異。
如不服本判決，應於收受送達後十日內向本院提出上訴書狀，其
未敘述上訴之理由者並得於提起上訴後十日內向本院補提理由書
（均須按他造當事人之人數附繕本）。
                                  書記官  葉金發
中　　華　　民　　國　　94　　年　　5 　　月　　11　　日
